【裁判字號】    92,上訴,2126
【裁判日期】    920822
【裁判案由】    違反稅捐稽徵法等
【裁判全文】
臺灣高等法院刑事判決                          九十二年度上訴字第二一二六號
    上  訴  人  台灣宜蘭地方法院檢察署檢察官
    被      告  乙○○
右列上訴人因被告違反稅捐稽徵法等案件，不服臺灣宜蘭地方法院九十二年度訴字第
三六號，中華民國九十二年五月二十二日第一審判決（起訴案號：臺灣宜蘭地方法院
檢察署九十一年度偵字第三三七八號），提起上訴，本院判決如左：
    主      文
原判決撤銷。
乙○○行使從事業務之人，明知為不實之事項，而登載於其業務上作成之文書，足以
生損害於他人，累犯，處有期徒刑參月，如易科罰金，以參佰元折算壹日。
    事      實
一、乙○○於民國八十七年二月六日，因賭博案，經台灣宜蘭地方法院判處有期徒刑
    六月，如易科罰金，以三百元折算一日，於同年二月二十七日確定，嗣於同年七
    月二十八日易科罰金執行完畢。其係設於宜蘭縣蘇澳鎮○○路三十九巷十三合得
    利企業有限公司（下稱合得利公司）負責人，為從事業務之人，其明知甲○○於
    八十九年間，並未受僱於合得利公司，且未受領薪資，竟基於行使業務上登載不
    實之文書之犯意，先以不詳之方法取得甲○○之身分資料後，於九十年初某日，
    在合得利公司上址，委由不知情之會計人員，將「自八十九年一月至十二月止，
    給付甲○○新台幣四十八萬元薪資」之不實事項登載於其業務上製作之扣繳暨免
    繳憑單，並持向財政部台灣省北區國稅局申報合得利公司八十九年度營利事業所
    得稅，足以生損害於甲○○。
二、案經甲○○訴請台灣花蓮地方法院檢察署檢察官偵查，由台灣花蓮地方法院檢察
    署呈請台灣高等法院令移台灣宜蘭地方法院檢察署檢察官偵查起訴。
    理      由
一、訊據被告乙○○固坦承其為合得利公司之負責人，惟否認有何行使業務上登載不
    實文書之犯行，辯稱：伊身為合得利公司負責人，僅係負責公司業務推廣，會計
    帳戶之列記及核算乃股東黃聰進負責。又合得利公司於八十九年間曾雇用宋蘭花
    在花蓮募集工人進行石灰石加工工作，工人之工作天數及薪資計算均由宋蘭花彙
    整後陳報黃進聰製作相關會計帳目及稅捐申報云云。惟查：
    (一)告訴人甲○○於偵查時指稱：「我八十九年因生病在家養病及照顧孫子，都未
      曾到外面工作」（見台灣花蓮地方法院檢察署九十一年度偵字第二六七八號偵
      查卷第十八頁），證人即告訴人之姊姊周不治於偵查中亦證稱：「（告訴人八
      十九年間是否有到其他地方工作？）她有病在家休養，而且她有十一個內、外
      孫都由她在照顧，根本不可能外出工作。」（同上卷頁），再告訴人甲○○之
      國民
      而記明筆錄（見同上卷頁），足證告訴人甲○○於八十九年間，並未曾於被告
      為負責人之合得利公司工作。
    (二)告訴人甲○○於原審雖稱：「在八十九年整年都有受僱於宋蘭花，但我因為身
      體不好，並不是每天都去工作，身體好就會去，工資大都以天數計算，最多一
      個月有一萬多元，整年確實所得並不記得」（見原審卷第四十一頁），證人宋
      蘭花於原審亦證：「我算是小包，承包合得利公司石頭加工的工作，工人都是
      我找來的，工作地點都在花蓮縣內... 受僱合得利公司一年半左右，大概從八
      十九年到九十年初，之前我的朋友詹坤松也有承包合得利公司工程... 有（僱
      用甲○○），但她在八十九年間每月工作數不一定，印象中一個月最多工作一
      個星期，最少約有二天... 依甲○○工作的日數薪資應該沒有到四十八萬元」
      等語（見原審卷第二十八頁），惟告訴人甲○○於原審所陳，與其偵查中所指
      訴不等，亦與證人周不治於偵查中證述情節相左，而告訴人甲○○及證人宋蘭
      花於原審所述，亦相互矛盾，是告訴人甲○○及證人宋蘭花於原審所陳，尚難
      遽信。況依證人宋蘭花於原審所述，告訴人甲○○在八十九年間整年工資合計
      不到數萬元，是被告於扣繳暨免繳憑單上記載告訴人甲○○於八十九年間薪資
      所得四十八萬元，顯屬不實。至於證人黃進聰於原審證稱：「我是負責會計業
      務，公司發包出去的工程都由工頭彙整資料再報給我」（見原審卷第十六頁）
      ，僅能證明何人負責會計工作，不能證明告訴人甲○○確曾在合得利公司工作
      。綜上，究不能以告訴人甲○○及證人宋蘭花、黃進聰於原審所述而為有利於
      被告之認定。
    (三)被告將上開不實事項登載於業務上製作之扣繳暨免繳憑單，並持向財政部台灣
      省北區國稅局申報合得利公司八十九年度營利事業所得稅，虛報甲○○薪資所
      得四十八萬元，亦有財政部台灣省北區國稅局八十九年度綜合所得稅各類所得
      資料清單附卷可稽（同上第二六七八號偵查卷第二頁）。
    綜上所述，本件事證明確，被告所辯為卸責之詞，不足採信，其犯行堪以認定。
二、核被告所為，係犯刑法第二百十六條、第二百十五條之行使業務上登載不實文書
    罪。其業務上登載不實文書之低度行為，應為高度之行使業務上登載不實文書行
    為所吸收，僅論以行使罪。被告於八十七年二月六日，因賭博案，經台灣宜蘭地
    方法院判處有期徒刑六月，如易科罰金，以三百元折算一日，於同年二月二十七
    日確定，嗣於同年七月二十八日易科罰金執行完畢，此有本院被告全國前案紀錄
    表在卷可稽，其於五年以內再犯有期徒刑之本罪，為累犯，應依法加重其刑。
三、原審未予詳查，遽為諭知被告無罪之判決，自有未合，檢察官上訴意旨亦指摘及
    此，自應由本院將原判決撤銷改判。爰審酌被告犯罪之動機、手段，虛列告訴人
    薪資所得四十八萬元，所生危害之程度，及被告犯後態度等一切情狀，量處有期
    徒刑三月，並諭知易科罰金之標準。
四、公訴意旨另以：被告持前開其於業務上登載不實之文書，向財政部台灣省北區國
    稅局申報合得利公司八十九年度營利事業所得稅，而以上開不正當方法逃漏稅捐
    ，足以生損害稅捐機關對於稅賦核課之正確性，因認被告犯有稅捐稽徵法第四十
    一條、第四十七條第一款之逃漏稅捐罪嫌。經查：被告雖虛報告訴人甲○○薪資
    所得四十八萬元，惟仍未達逃漏稅額情形，此有財政部台灣省北區國稅局羅東稽
    徵所九十二年七月十一日北區國稅羅東一字第０九二一０一四五二三號函在卷可
    稽（見本院卷第十六頁），因此被告此部分並無公訴所指之罪嫌，惟公訴人認為
    被告此部分罪嫌與前開論罪科刑之有罪部分間，有方法結果之裁判上一罪關係，
    爰不另為無罪之諭知。
據上論斷，應依刑事訴訟法第三百六十九條第一項前段、第三百六十四條、第二百九
十九條第一項前段，刑法第二百十六條、第二百十五條、第四十七條、第四十一條第
一項前段，罰金罰鍰提高標準條例第一條前段、第二條，判決如主文。
本案經檢察官呂光華到庭執行職務。
中      華      民      國    九十二    年      八      月    二十二    日
                              臺灣高等法院刑事第二十四庭
                                  審判長法  官  陳  貽  男
                                        法  官  徐  世  禎
                                        法  官  李  世  貴
右正本證明與原本無異。
檢察官如不服本判決應於收受送達後十日內向本院提出上訴書狀，其未敘述上訴之理
由者並得於提起上訴後十日內向本院補提理由書（均須按他造當事人之人數附繕本）
。
                                        書記官  魏  汝  萍
中      華      民      國    九十二    年      八      月    二十二    日
附錄：本案論罪科刑法條全文
刑法第二百十六條
  行使第二百十條至第二百十五條之文書者，依偽造、變造文書或登載不實事項或使
  登載不實事項之規定處斷。
刑法第二百一十五條
  從事業務之人，明知為不實之事項，而登載於其業務上作成之文書，足以生損害於
  公眾或他人者，處三年以下有期徒刑、拘役或五百元以下罰金。


司法院資訊處製作；財團法人民間司法改革基金會備份。
